【裁判字號】    89,上易,560
【裁判日期】    891114
【裁判案由】    損害賠償
【裁判全文】
臺灣高等法院民事判決  八十九年度上易字第五六○號
      上  訴  人  甲○○
      被  上訴人  乙○○
右當事人間損害賠償事件，上訴人對於中華民國八十九年八月三十一日臺灣臺北地方
法院八十九年度訴字第一七七五號第一審判決提起上訴，本院判決如左：
    主      文
原判決關於命上訴人給付之金額超過新台幣壹拾柒萬捌仟伍佰貳拾元部分及該部分假
執行之宣告暨命上訴人負擔訴訟費用之裁判均廢棄。
右開廢棄部分，被上訴人在第一審之訴及假執行之聲請均駁回。
其餘上訴駁回。
第一、二審訴訟費用由被上訴人負擔五分之二，餘由上訴人負擔。
    事      實
甲、上訴人方面：
一、聲明：
（一）原判決關於不利上訴人部分廢棄。
（二）右開廢棄部分，被上訴人在第一審之訴及假執行之聲請均駁回。
二、陳述：除與原判決記載相同者，予以引用之外，並補稱：
    原審判命上訴人應給付被上訴人非財產上損害之慰藉金新台幣（下同）二十五萬
    元，顯屬過高，應以五萬元為適當。
三、證據：援用原審之立證方法。
乙、被上訴人方面：
一、聲明：上訴駁回。
二、陳述：除與原判決記載相同者，予以引用之外，並補稱：
    原審判命上訴人應給付被上訴人非財產上損害之慰藉金二十五萬元，並無過高情
    形。
三、證據：援用原審之立證方法。
    理      由
一、本件被上訴人主張：上訴人於民國（下同）八十七年十一月四日晚上九時十九分
    許，駕駛ＬＦ─一一七一號自用小客車，沿台北縣深坑鄉○○街往台北方向行駛
    ，途經台北縣深坑國小前路口欲右轉時，因上訴人所駕駛小客車前方適有一部白
    色汽車併排停車在其所駕駛之車道上，上訴人欲超越該部汽車必須將其所駕駛小
    客車往左行駛通過，適訴外人林美娟騎乘ＫＥＰ─七二五號重型機車後載被上訴
    人見狀停於上訴人所駕駛小客車之對向車道，以便上訴人得順利通過，詎上訴人
    竟疏未注意車前狀況，並隨時採取必要之安全措施，致上訴人所駕駛小客車撞及
    訴外人林美娟所騎乘之機車，致訴外人林美娟及被上訴人人車倒地，訴外人林美
    娟受有腦震盪症候群之傷害，被上訴人則受有腰椎、右髖部、右大腿、右小腿及
    右腳踝鈍傷之傷害；上訴人因此所涉及過失傷害罪責，業經刑事法院判處拘役五
    十日確定在案等情，爰依侵權行為之法則，求為命上訴人給付被上訴人醫療費用
    二萬八千五百二十元及非財產上損害之慰藉金二十五萬元，並加付法定遲延利息
    之判決（被上訴人超過上開金額之請求部分，業經原審判決其敗訴確定）。
    上訴人則以：原審判命上訴人應給付被上訴人非財產上損害之慰藉金二十五萬元
    ，顯屬過高，應以五萬元為適當等語，資為抗辯。
二、經查被上訴人主張上訴人於前開時地，駕駛小客車過失傷害伊，致伊受有前述之
    傷害，上訴人因此所涉及過失傷害罪責，業經刑事法院判處拘役五十日確定在案
    之事實，業據其提出診斷證明書及本院八十九年度交上易字第四十號刑事判決為
    証，且為上訴人所不爭執，自堪信為真實。
三、按因故意或過失，不法侵害他人之權利者，負損害賠償責任；又不法侵害他人之
    身體、健康，被害人雖非財產上之損害，亦得請求賠償相當之金額，修正前民法
    第一百八十四條第一項前段及第一百九十五條第一項前段分別定有明文。上訴人
    就本次車禍之發生（按：係發生於八十九年五月五日民法債篇修正施行前之八十
    七年十一月四日）既有過失，被上訴人自得依上開規定，請求上訴人賠償其因此
    所受之損害。茲將被上訴人所得請求上訴人賠償之金額，分述如左：
  (一)關於醫療費用部分：被上訴人主張其因本次車禍受傷，計支出醫療費用二萬八千
    五百二十元之事實，業據其提出診斷証明書及醫療費用收據為証 (見原審交附民
    字卷五－十七頁) ，且為上訴人所不爭執，經核各該單據所載治療費別與被上訴
    人所受傷情相合，應認均屬治療上之必要費用，自屬有據。
  (二)關於慰藉金部分：查被上訴人因本次車禍受有前開傷害，精神及肉體上自必感受
    痛苦，不言可喻，則被上訴人請求上訴人賠償非財產上損害之慰藉金，自屬有據
    。爰斟酌被上訴人係華梵大學中國文學系三年級學生，無任何資產，而上訴人甫
    自國立台灣大學農機研究所畢業，尚未就業，僅有存款數萬元（見本院卷二六頁
    ），及被上訴人所受傷情等一切情狀後，認原審判命上訴人應給付被上訴人慰藉
    金之金額為二十五萬元，尚嫌過高，應以十五萬元為適當。
四、從而，被上訴人基於侵權行為之法則，請求上訴人給付十七萬八千五百二十元（
    其計算式為：28,520元＋150,000元＝178,520元）及自起訴狀繕本送達之翌日即
    八十八年十一月二十七日起，至清償日止，按年息百分之五計算利息部分，自屬
    應予准許；至超過上開部分被上訴人之請求（除確定部分外），即屬不應准許。
    原審就上開不應准許部分，所為上訴人敗訴之判決，自有未合，上訴論旨指摘原
    判決此部分不當，求予廢棄改判，為有理由；就上開應予准許部分，所為上訴人
    敗訴之判決，並無不合，上訴論旨指摘原判決此部分不當，求予廢棄改判，為無
    理由。
五、至兩造其餘之攻擊或防禦方法及未經援用之証據，經本院斟酌後，認為均不足以
    影響本判決之結果，自無逐一詳予論駁之必要，併此敘明。
據上論結：本件上訴為一部有理由，一部無理由，依民事訴訟法第四百五十條、第四
百四十九條第一項、第七十九條但書，判決如主文。
中      華      民      國    八十九    年      十一    月     十四     日
                                臺灣高等法院民事第十三庭
                                    審判長法  官  林  鄉  誠
                                          法  官  謝  碧  莉
                                          法  官  陳  駿  璧
右正本係照原本作成。
不得上訴。
中      華      民      國    八十九    年      十一    月      十六    日
                                          書記官  鄭  淑  昀


司法院資訊處製作；財團法人民間司法改革基金會備份。
